【裁判字號】    98,毒抗,336
【裁判日期】    981117
【裁判案由】    觀察、勒戒
【裁判全文】
臺灣高等法院臺南分院刑事裁定         98年度毒抗字第336號
抗  告  人  甲○○
即  被  告
上列抗告人因聲請觀察勒戒案件，不服臺灣嘉義地方法院中華民
國九十八年九月二十八日裁定（九十八年度毒聲字第二六三號）
，提起抗告，本院裁定如下：
    主  文
抗告駁回。
    理  由
一、抗告意旨略以：抗告人不服嘉義地方法院九十八年度毒聲字
    第二六三號裁定，特於法定期間內提起抗告。抗告人因患有
    精神官能症有吃藥（檢附藥品明細及診斷證明書）所以才會
    呈陽性反應云云。
二、按施用第一、二級毒品者，檢察官應聲請法院裁定，令被告
    入勒戒處所觀察、勒戒，其期間不得逾二月。毒品危害防治
    條例第十條、第二十條第一項定有明文。又鑒於毒品對於社
    會危害甚鉅，是施用或販賣毒品行為，為政府嚴格查緝，且
    施用毒品之行為，亦為社會所不容，而施用毒品者多於隱匿
    處為之，以逃避追緝，是對於施用毒品犯行之認定，除被告
    坦承施用毒品犯行，並有其他補強證據（如扣案之毒品、吸
    食器等）以資佐證外，通常均多依賴科學鑑定之結果（即尿
    液檢驗報告）以為判定。另按海洛因經注射或吸入人體後，
    約百分之八十於二十四小時內自尿中排出，一般而言，尿液
    中能否驗出嗎啡陽性反應與其投與量、投與途徑、採尿時間
    、個人體質及檢測方法之靈敏度有關，國外曾有文獻報導注
    射六毫克之海洛因鹽酸鹽，其代謝物嗎啡之平均可檢出時限
    約為二十六小時，業經行政院衛生署藥物食品檢驗局於民國
    八十一年九月八日以藥檢壹字第八一一四八八五號函述綦詳
    。次按關於服用安非他命或海洛因（嗎啡）以外之藥物或飲
    料者，其尿液檢驗結果是否可能有安非他命或海洛因（嗎啡
    ）反應，目前常用的尿液安非他命或嗎啡篩檢方式包括酵素
    免疫分析法（簡稱EIA）、薄層色層分析法（簡稱TLC）和放
    射免疫分析法。在文獻報告中，雖有藥品或食物因交叉反應
    （CROSSREACTION），可在尿液測試中產生偽陽性（FALSEPO
    SITIVE，即尿液中不含某成分，而檢驗顯示含有該成分之現
    象）之安非他命或嗎啡反應。例如在酵素免疫分析法及薄層
    色層分析法之尿液測試方法中，某些成藥（如減肥藥、解鼻
    充血藥物等）中之成分，因與安非他命有類似之作用，而產
    生與安非他命之交叉反應，使尿液測試結果呈偽陽性。但利
    用精密之儀器分析，將可排除偽陽性之可能，目前最常採用
    之確認方法為氣相層析質譜儀，以氣相層析質譜儀作藥物及
    其代謝產物之定性及定量分析，幾乎不會有偽陽性產生，有
    行政院國軍退除役官兵輔導委員會臺北榮民總醫院八十三年
    四月七日北總內字第○三○五九號函可參。而法務部調查
    局八十七年九月二十九日發技(1)字第八七○七四五五七四
    號函亦明確說明：尿液毒品檢驗如單以免疫分析法篩驗，有
    可能因交叉反應，而對服用毒品或甲基安非他命以外藥物者
    之尿液產生偽陽性結果（不會產生偽陰性結果），然若再以
    薄層分析法（TOXI-LAB）檢驗，應可絕除大部分偽陽性問題
    。惟若能使用較先進之氣相層析質譜儀分析法確認，則可完
    全排除偽陽性之干擾，為目前最具公信力的檢驗方法。
三、經查，被告即抗告人（下稱抗告人）甲○○基於施用毒品之
    犯意，於民國九十八年七月中旬某日某時，於嘉義縣水上鄉
    ○○○○道旁，非法施用第二級毒品甲基安非他命。經警於
    九十八年七月二十九日上午九時十分採其尿液檢體（編號09
    8K065號）送長榮大學毒物研究中心以「酵素免疫分析法EIA
    」篩檢，並以「氣相層析質譜儀GC/MS」確認檢驗後，確有
    第二級毒品安非他命，及甲基安非他命陽性反應，此有長榮
    大學毒物研究中心報告，及臺南縣警察局刑事警察大隊採集
    尿液姓名對照表附卷可稽（見南縣警刑0000000000卷第七至
    八頁）。抗告人有施用第二級毒品安非他命之事實，洵堪認
    定。
四、抗告人於抗告意旨中雖抗辯伊有服用精神官能症藥物，有可
    能影響檢驗結果云云。然經本院於九十八年十月二十六日以
    九八南分院鼎刑善九八毒抗三三六字第一三一二一號函，檢
    附抗告人陳報之藥品明細（本院卷第五、十三頁），函詢為
    抗告人開立藥物之「郭育祥診所」（嘉義市○○路○段二四
    ○號），經郭育祥診所函覆：「患者姓名：甲○○、出生民
    國四十八年十一月十八日、身分證字號：Ｚ0000000
    00，在本院所開立藥物並無法使尿液呈安非他命陽性反應
    。」等語明確（本院卷第十四頁），足見抗告人前開抗辯不
    足採。
五、綜上，抗告人確有施用第二級毒品安非他命情事，應可認定
    。準此，原審准由檢察官之聲請，依毒品危害防制條例第二
    十條第一項、觀察勒戒處分執行條例第三條第一項規定，裁
    定抗告人令入勒戒處所觀察、勒戒，經核並無不合。抗告人
    猶執上情否認施用第二級毒品之情，指摘原裁定不當，為無
    理由，應予駁回。
六、據上論斷，應依刑事訴訟法第四百十二條，裁定如主文。
中    華    民    國    98    年    11    月    17    日
                  刑事第六庭    審判長法  官  董武全
                                      法  官  林英志
                                      法  官  沈揚仁
以上正本證明與原本無異。
不得再抗告。
                                      書記官  廖文靜
中    華    民    國    98    年    11    月    19    日


司法院資訊處製作；財團法人民間司法改革基金會備份。
